【裁判字號】    89,訴,864
【裁判日期】    900619
【裁判案由】    返還土地
【裁判全文】
臺灣新竹地方法院民事判決  八十九年度訴字第八六四號
    原      告  旭正家具藝品有限公司
    法定代理人  甲○○
    被      告  東亞汽車駕駛訓練補習班
    法定代理人  張鄭月鏡
右當事人間返還土地事件，本院判決如左：
    主      文
被告應將坐落新竹市○○段第一０一四地號土地上如附圖Ａ所示，面積五十七點七六
平方公尺內之工作物及柏油路面拆除，並將該土地返還於原告。
訴訟費用由被告負擔。
本判決於原告以新台幣壹仟捌佰貳拾元為被告供擔保後，得假執行。
    事      實
一、原告方面：
  （一）聲明：求為判決如主文第一項所示及為以供擔保為條件之假執行宣告。
  （二）陳述：緣坐落新竹市○○段一０一四地號土地為原告所有，惟被告經營之東
        亞汽車駕駛訓練班竟未經原告同意，擅自於附圖所示Ａ部分即原告土地上，
        面積共五十七點七六平方公尺之範圍內，設置鐵皮屋、花圃、圍籬及鋪設柏
        油等工作物，無權占用原告土地。為此，爰依民法第七百六十七條規定請求
        被告將上開工作物拆除並返還該土地。
  （三）證據：提出台灣省政府內政部土地測量局鑑定書、土地登記簿謄本及本院八
        十六年竹簡字第五四六號、八十六年簡上字第二十號判決為證，並請求勘驗
        現場。
二、被告方面：
  （一）聲明：原告之訴駁回。
  （二）陳述：系爭同段一０一二地號土地為被告法定代理人張鄭月鏡所有，兩造間
        仳鄰之土地於重測時，即因未依據法定程序辦理，故現存之土地登記簿謄本
        及地籍圖係存有疑義，且系爭一０一四地號土地於原告購買之時即存有瑕疵
        ，此部分之瑕疵應由原告向其前手追索，尚不能驟指被告占有部分即屬原告
        所有。是原告主張如附圖Ａ所示之土地為其所有，即有疑議。
  （三）證據：提出新竹市政府訴願決定書、歷史文獻及買賣契約書為證。
三、本院依職權調閱本院八十六年竹簡字第五四六號民事卷（含八十六年簡上字第二
    十號卷）及向新竹地政事務所函取有關系爭土地於八十三年重測之地籍調查表、
    補正表等資料。
    理    由
一、原告主張坐落新竹市○○段一０一四地號土地為其所有，被告法定代理人張鄭月
    鏡所有坐落同段一０一二地號土地與其仳鄰。惟被告竟未經其同意，擅自於附圖
    所示Ａ部分即原告土地上，面積共五十七點七六平方公尺之範圍內，設置鐵皮屋
    、花圃、圍籬及鋪設柏油等工作物以為經營汽車駕訓班之用，無權占用原告土地
    。為此，爰依民法第七百六十七條規定請求被告將上開工作物拆除並返還該土地
    等語。被告則以兩造間仳鄰之土地於重測時，即因未依據法定程序辦理，故現存
    之土地登記簿謄本及地籍圖係存有疑義，且系爭一０一四地號土地於原告購買時
    即存有瑕疵，此部分之瑕疵應由原告向其前手追索，尚不能驟指被告占有部分即
    屬原告所有。是原告主張如附圖Ａ所示之土地為其所有，尚屬無由等情，資為抗
    辯。
二、原告主張坐落新竹市○○段一０一四地號土地為其所有等情，業經提出土地登記
    簿謄本及地籍圖為證，被告雖抗辯該謄本及地籍圖有登記不實，尚不可採信云云
    。惟按土地所有權之登記，具有絕對效力，亦即登記為何人名下即屬該人所有，
    倘被告主張登記具有不實情事，當就此部分負舉證責任。本件被告雖舉系爭土地
    歷年演變之歷史文誌為證，然上開證據均無法為有利被告前開抗辯之認定，故伊
    此部分之抗辯尚非可採，原告之主張應堪採信。
三、又原告與被告法定代理人張鄭月鏡間就系爭仳鄰土地之界址糾紛曾於八十四年間
    向本院提起八十四年竹簡字第五四六號確認界址之訴訟，並經本院以八十六年簡
    上字第二十號判決兩造界址以附圖二所示Ａ、Ｂ、Ｋ、Ｃ、Ｄ連線為基礎確定在
    案等情，業經本院調閱上開卷證核閱無訛。又本院於九十年二月二十二日會同兩
    造至現場勘驗，並囑託新竹市地政事務所派員以上開確定界址之基礎實施測量，
    經測量結果，原告所指系爭如附圖Ａ部分所示部分，確係位處原告所有系爭一０
    一四地號土地範圍，且經被告無權占用設置花圃、架設鐵皮屋、擺置油桶及鋪設
    柏油以為經營汽車駕訓班等情，有該事務所於九十年四月二十日以（九十）新地
    測字第一０五七號複丈成果圖及本院勘驗筆錄可稽。雖被告抗辯系爭土地於重測
    時未依據法定程序辦理，且地政事務所就該重測辦理地籍調查表所為之處分，業
    經主管單位撤銷云云，並舉新竹市政府訴願決定書為證。惟查：觀諸上開訴願決
    定書之撤銷內容，僅謂原新竹地政事務所所逕為否准訴願人（即被告法定代理人
    ）要求撤銷重測乙事，因其非屬權責機關，且未移由主管機關辦理，故予撤銷；
    尚非指陳該系爭土地於重測過程有何瑕疵或不法情事而為撤銷。且系爭土地於八
    十三年地籍重測調查時，雙方對於指界不符，由新竹市地政機關予以調處，達成
    以重測結果為準等情，業經本院依職權調閱系爭土地於八十三年四月二十七日之
    地籍調查界址標示補正處理記載表核對無訛。況法院認定事實、適用法律乃其職
    權，行政機關就其職掌所為之行政處分，法院於審判案件時，本不受其拘束。本
    件兩造系爭土地之界址既經本院認定並予以確定，已如前述，故本件被告執上開
    情詞置辯，顯非可採。
四、本件系爭如附圖Ａ所示面積五十七點七六平方公尺部分係屬原告所有之土地，被
    告無權占有，並於其上設置工作物，已如前述。從而，原告依據民法第七百六十
    七條規定，為如主文第一項之請求，即屬有據，應予准許。
五、本件原告陳明願供擔保，聲請宣告假執行，核無不合，爰酌定相當擔保金額准許
    之。
六、本件事證明確，兩造其餘主張及陳述均與本件論斷無涉，爰不一一論述，併此敘
    明。
據上論結，本件原告之訴為有理由，依民事訴訟法第七十八條，第三百九十條第二項
，判決如主文。
中      華      民      國    九十      年      六      月     十九     日
                                  臺灣新竹地方法院民事第一庭
~B法      官  彭淑苑
右為正本係照原本作成。
如對本判決上訴，須於判決送達後廿日內向本院提出上訴狀。
~B法院書記官  洪木志
中      華      民      國    九十      年      四      月     三十     日


司法院資訊處製作；財團法人民間司法改革基金會備份。
